最高法院刑事判決　　　　　　　　　　　　　　　九十一年度台上字第五二一一號
　　上　訴　人　台灣高等法院台中分院檢察署檢察官
　　被　　　告　甲○○
右上訴人因被告業務過失致人於死案件，不服台灣高等法院台中分院中華民國八十九
年六月十四日第二審判決（八十九年度上訴字第七五三號，起訴案號：台灣彰化地方
法院檢察署八十八年度偵字第四二九一號），提起上訴，本院判決如左：
    主  文
上訴駁回。
    理  由
按刑事訴訟法第三百七十七條規定：上訴於第三審法院，非以判決違背法令為理由，
不得為之。是提起第三審上訴，應以原判決違背法令為理由，係屬法定要件；如果上
訴理由狀並未依據卷內訴訟資料具體指摘原判決不適用何種法則或如何適用不當，或
所指摘原判決違法情事，顯與法律規定得為第三審上訴理由之違法情形不相適合時，
均應認其上訴為違背法律上之程式，予以駁回。本件原審經審理結果，認不能證明被
告有被訴業務過失致人於死之犯行，而維持第一審諭知被告無罪之判決，駁回公訴人
在第二審之上訴。係依憑證人林瑞興之證詞，並參酌卷附道路交通事故調查報告表繪
製之現場圖、現場照片及檢察官勘驗筆錄、台灣省彰化縣區車輛行車事故鑑定委員會
民國八十八年六月三日彰鑑字第八八三四五號鑑定意見書、台灣省車輛行車事故覆議
鑑定委員會八十九年一月三日府覆議字第八八一四三一號函等證據資料，而為論斷。
並說明被害人陳室肇重機車籃子以上車頭全毀、被告所駕大貨車左後側有撞痕，依肇
事後被告所駕之ＨＳ｜九一三號大貨車停車位置照片及現場圖所示，該大貨車之車廂
部分均在被告行駛方向之車道內，依該車後方所遺左後輪煞車痕長七‧二公尺起點距
離道路中心線亦有相當大之空間，並對照其車被撞部位在左後側之情形觀之，本件車
禍事故之肇事碰撞地點係在被告所行駛車道，內且距中心線有相當距離之處，而認被
告駕駛大貨車依規定在己向車道內正常行駛，具有優先路權，為避讓被害人機車入侵
其車道而駛距中心線有相當距離，其應已盡應注意之義務。至於被告之大貨車雖呈略
為左偏之角度，然此係肇事後之停留位置，非雙方碰撞當時被告以偏左之角度行駛，
係被告採取緊急煞車及面對越過中心線之來車本能的欲予閃避所致。又雖被告大貨車
後車廂二扇後門未關，向前開啟並固定於車廂兩側，縱已超過該車之核定車寬，然以
路權及被害人機車行駛情形而論，此部分應與本件肇事因素無關，殊不能以此遽認被
告應負本件之肇事過失責任之理由。從形式上觀察，原判決並無違法情形存在。按採
證認事、證據取捨及證據證明力之判斷，俱屬事實審法院之職權，苟無違背證據法則
，自不能指為違法。又當事人或其辯護人聲請調查之證據，或涉及其他應否依職權調
查之證據，雖未予調查，但依個案之具體情形認無調查之必要者，或僅涉及無關緊要
之枝節問題而於判決之主旨無影響者，此項漏未調查，本不屬刑事訴訟法第三百七十
九條第十款之範圍，依同法第三百八十條之規定，自不得執為第三審上訴之正當理由
。經查被害人死亡後經檢察官督同法醫師相驗其身上之傷計有：鼻孔出血，額部四〤
六公分擦傷、七〤二公分擦傷合併○‧五〤一〤○‧三公分裂傷，左顴骨部一〤三公
分擦傷，左頰部一〤三公分、一〤二公分擦傷各一處，左三角胸大肌間三角部一六〤
一○〤六公分巨裂傷，左上臂後部一○〤九公分擦傷，左肱骨閉鎖性骨折，左前臂後
部六〤二公分擦傷合併尺骨、橈骨骨折，左手掌部三〤一〤一公分裂傷、左手食指部
○‧五〤一〤○‧五公分裂傷，左手背部廣泛瘀血、紅腫。右手背部七〤一公分擦傷
等傷害，死因為顱內出血，致死創傷為頭部外傷，有台灣彰化地方法院檢察署驗斷書
及相驗屍體證明書在卷可憑（詳八十八年度相字第二四○號卷第二十一至二十六頁）
，而被害人雖經送醫急救，惟其於抵達仁和醫院前即已死亡，有診斷證明書一紙在卷
可按（詳同上卷第十四頁），且查原審係認定被害人騎機車侵入被告車道，撞及被告
大貨車左後車廂，被告已盡其應盡之注意義務，而為被告有利之認定，則被害人致命
傷為何，與被告之注意義務，並不生影響，而檢察官上訴意旨指摘原審未傳訊該院醫
師謝明憲究明被害人之死因一節，原判決雖未予調查亦未說明不予調查之理由，雖稍
嫌疏漏，然上訴意旨就該等證據，究竟如何足以動搖原判決，並未具體說明，仍應認
其於原判決之主旨不生影響，自不得認係適法之第三審上訴理由。又被害人機車侵入
被告車道時，如被告之大貨車當時係偏向左行駛，發生對撞部位應係二車車頭部位，
被害人之機車應不至於略過大貨車車頭而撞及其車尾部位，檢察官上訴意旨所指各節
，核係就原審採證認事職權之適法行使，徒憑己見，重為事實上之爭辯，俱無從據以
辨認原判決已具備其所指違背法令之形式，核與首開得為第三審上訴之法定要件不相
符合，其上訴違背法律上之程式，應予駁回。
據上論結，應依刑事訴訟法第三百九十五條前段，判決如主文。
中      華      民      國    九十一    年      九      月     十八     日
                              最高法院刑事第十庭
                                  審判長法官  林  增  福
                                        法官  邵  燕  玲
                                        法官  吳  昆  仁
                                        法官  陳  世  雄
                                        法官  惠  光  霞
      右正本證明與原本無異
                                              書  記  官
中      華      民      國    九十一    年      九      月    二十七    日
